【裁判字號】    99,易,839
【裁判日期】    990716
【裁判案由】    詐欺
【裁判全文】
臺灣臺南地方法院刑事判決            99年度易字第839號
公  訴  人  臺灣臺南地方法院檢察署檢察官
被      告  丙○○
上列被告因詐欺案件，經檢察官提起公訴（99年度偵字第7393號
），被告就被訴事實為有罪之陳述，本院合議庭裁定由受命法官
獨任進行簡式審判程序，判決如下：
    主  文
丙○○共同意圖為自己不法之所有，以恐嚇使人將本人之物交付
，處有期徒刑壹年。扣案之墨鏡壹支及便帽參頂（藍、白、灰色
各壹頂）均沒收。
    事實及理由
一、本件除證據並所犯法條欄第1項編號三之證據名稱原記載「
    便帽（、白、灰色）3頂」，應更正為「便帽（『藍』、白
    、灰色）3頂」外，其餘犯罪事實及證據，均引用附件檢察
    官起訴書之記載。
二、按刑法上恐嚇取財罪之「恐嚇」，固係指以危害通知他人，
    使該人主觀上生畏怖心之行為，然此危害之通知，並非僅限
    於將來，其於現時以危害相加者，亦應包括在內。因是，恐
    嚇之手段，並無限制，其以言語、文字為之者無論矣，即使
    出之以強暴、脅迫，倘被害人尚有相當之意思自由，而在社
    會一般通念上，猶未達於不能抗拒之程度者，仍屬本罪所謂
    「恐嚇」之範疇。至於危害通知之方法，亦無限制，無論明
    示之言語、文字、動作或暗示之危害行為，苟已足使對方理
    解其意義之所在，並足以影響其意思之決定與行動自由者均
    屬之。故核被告丙○○所為，係犯刑法第346條第1項恐嚇取
    財罪。公訴人雖認被告就上揭犯行係犯刑法第339條第1項詐
    欺取財罪，顯有容誤，然起訴之基本社會事實相同，本應爰
    依變更起訴法條，唯業經蒞庭實行公訴之檢察官當庭補充起
    訴法條，本院爰不需再援引刑事訴訟法第300條變更起訴法
    條，併此敘明。被告明知姓名年籍不詳之陳先生及其他不詳
    之人應係以恐嚇取財或詐騙他人款項為目的，仍決意為其擔
    任俗稱「車手」之工作，負責收取款項，是其業已參與恐嚇
    取財罪之犯罪構成要件行為，而與該詐欺集團其他成員間存
    有合作、分工之功能性支配關係，應論以共同正犯。爰審酌
    被告正值壯年，不思以正當途徑獲取財物，反貪圖不法利益
    ，竟於詐騙集團從事收取款項之車手工作，與該集團共同以
    恐嚇詐騙方式，使被害人陷於畏懼與誤信，而交付款項，影
    響社會秩序甚鉅，亦增加治安機關查緝犯罪之困難，惟酌其
    參與犯罪程度，犯後坦承犯行，態度良好，並在本院審理時
    明確交待犯罪手法及運作情形，且無前科，素行良好，有臺
    灣高等法院被告前案紀錄表在卷可稽，又被害人甲○○遭恐
    嚇而交付之款項業已領回，有贓物認領保管單在卷可稽及檢
    察官具體求刑等一切情狀，量處如主文所示之刑，以資懲儆
    。至於扣案之墨鏡1支及便帽3頂（藍、白、灰色各1頂）係
    該詐騙集團提供予被告使用，並為本次犯罪所用之物，應依
    刑法第38條第1項第2款之規定予以宣告沒收。另扣案LG牌手
    機1支、NIKE牌背包1個、橘色上衣及牛仔短褲各1件亦皆係
    被告丙○○所有，惟並非直接供被告犯本件恐嚇取財犯行所
    用之物，於日常生活中尚有正常之用途，且非屬違禁物，爰
    不為沒收之諭知，附此敘明。
三、至公訴人論告意旨雖認本件被告之犯行，另涉刑法第339條
    第1項之詐欺取財罪，惟按刑法第346條第1項之恐嚇取財罪
    ，與同法第339條第1項之詐欺取財罪，二者之區別，在於前
    者係施用使人心生畏怖之恐嚇手段，致被害人心生畏懼，明
    知不應交付財物而交付，後者則係施用詐術手段，使人陷於
    錯誤，誤信為應交付財物而交付（最高法院30年上字第668
    號判例參照）。惟上開之恐嚇手段，常以虛假之事實為內容
    ，故有時亦不免含有詐欺之性質，倘含有詐欺性之恐嚇取財
    行為，足使人心生畏懼時，自應僅論以高度之恐嚇取財罪，
    殊無再適用詐欺取財罪之餘地（最高法院84年度台上字第19
    93號、臺灣高等法院95年度上訴字第1826號判決意旨參照）
    。本案被害人甲○○之女林安妮並未積欠該詐騙集團債務亦
    未遭人脅持，是姓名年籍不詳之陳先生雖以此不實之事項要
    求被害人給付金錢，然被害人已因姓名年籍不詳之陳先生所
    稱：其女有替同學擔保，因為找不到這位同學，現要其女負
    責償還，其女現在人在他手上，並遭他們毆打受傷，要其替
    其女償還新台幣60萬元，如果不替其女還錢要給其好看，要
    讓其女斷手斷腳並要殺了其女把屍體丟到深山裡等語，而心
    生畏怖，揆諸前開說明，自應僅論以恐嚇取財罪，而無再適
    用詐欺取財罪之餘地，惟此部分因與前揭認定有罪之恐嚇取
    財部分係屬有想像競合犯之裁判上一罪關係，故不另為無罪
    之諭知，併此敘明。
四、據上論斷，應依刑事訴訟法第273條之1第1項、第299條第1
    項前段、第310條之2、第454條第2項，刑法第28條、第346
    條第1項、第38條第1項第2款，判決如主文。
本案經檢察官乙○○到庭執行職務。
中    華    民    國    99    年     7    月    16    日
                  刑事第三庭    法  官  陳振謙
以上正本證明與原本無異。
如不服本判決應於收受本判決後10日內向本院提出上訴書狀，並
應敘述具體理由。其未敘述上訴理由者，應於上訴期間屆滿後20
日內向本院補提理由書狀（均須按他造當事人之人數附繕本）「
切勿逕送上級法院」。
                                書記官  黃雅雲
中    華    民    國    99    年     7    月    16    日
附錄本案論罪科刑法條全文
中華民國刑法第346條第1項
意圖為自己或第三人不法之所有，以恐嚇使人將本人或第三人之
物交付者，處6月以上5年以下有期徒刑，得併科1千元以下罰金
。

司法院資訊處製作；財團法人民間司法改革基金會備份。
